【裁判字號】    92,附民上,73
【裁判日期】    920731
【裁判案由】    毀損等
【裁判全文】
臺灣高等法院刑事附帶民事訴訟判決                九十二年度附民上字第七三號
    上  訴  人
    即  被  告    甲○○
    被  上訴人
    即  原  告    乙○○
右上訴人因毀損案件（九十二年度上易字第一一九三號），經被上訴人提起附帶民事
訴訟，請求損害賠償，不服臺灣臺板橋地方法院中華民國九十二年三月六日判決（九
十一年度附民字第四七二號），提起上訴，本院判決如左：
    主  文
原判決關於命上訴人給付被上訴人超過新臺幣壹萬元及其利息部分暨該部分假執行宣
告之裁判均撤銷。
右開撤銷部分，被上訴人在第一審之訴及假執行之聲請均駁回。
其他上訴駁回。
    事  實
一、上訴人方面：
  (一)、聲明：原判決第二項撤銷，上開撤銷部分，被上訴人在第一審之訴及假執行之
      聲請均駁回。
  (二)、陳述略以：
      除引用在第一審之陳述之外，補稱：上訴人即被告僅係與被上訴人口角互罵，
      原審判決竟判令上訴人賠償新台幣（以下同）十萬元顯屬過高，況上訴人本無
      恐嚇的意思，原審附帶民事訴訟判決認事用法，實難甘服，爰依法提起上訴。
二、被上訴人方面：
    被上訴人未提出書狀，亦未作何陳述，惟其於原審陳述稱援用刑事卷內之證據為
    證。
    理  由
一、程序問題
  (一)、上訴人即被告甲○○就原判決第一項關於命其給付因毀損宏偉保全股份有限公
      司（下稱宏偉公司）所有之車號ＧＰ─七七四六號自用小客車之修理費用三千
      一百四十元及其利息部分，於本院九十二年七月十日言詞辯論期日予以撤回上
      訴，依刑事訴訟法第四百九十一條第九款準用民事訴訟法第四百五十九條第一
      項前段之規定，並無不合，應予准許。故本院僅能就關於上訴人其他未撤回上
      訴部分予以審究，合先敘明。
  (二)、被上訴人乙○○經合法傳喚，無正當理由不到庭，爰依刑事訴訟法第四百九十
      條之規定準用第三百七十一條之規定，不待其陳述逕行判決。
二、被上訴人即原告於原審主張：(一)、被告甲○○住台北縣三重市○○街九九號三樓
    ，因與位於其同街一○三號之原告宏偉公司之停車問題，竟於九十一年七月七日
    下午二時三十一分許，持其所有之安全帽，在台北縣三重市○○街九十九號旁，
    砸破原告宏偉公司所有之車號ＧＰ─七七四六號自用小客貨車之擋風玻璃。(二)、
    被告嗣並於同年月九日晚間十一時許至宏偉公司騎樓，以三字經「幹你娘」、「
    去給人家幹」等語對宏偉公司之代表人即原告乙○○加以侮辱，並以「我要給他
    每天報案」、「我要跟他玩，要給他跑路」、「我如果沒讓他跑路，我輸你」、
    「我就是要跟他玩，玩到我高興為止」、「我是老小就是啦，明天就知道了」、
    「教看看才知道」（以上均台語）等加害身體、財產之語對乙○○加以恐嚇，使
    乙○○心生畏懼，致生危害於乙○○之安全。(三)、按不法侵害他人名譽或其他人
    格法益而情節重大者，被害人雖非財產上之損害，亦得請求賠償相當之金額，民
    法第一百九十五條第一項定有明文。被告對原告乙○○之公然侮辱、恐嚇犯行，
    已構成侵權行為，爰請求被告應給付原告乙○○三十萬元，及自起訴狀繕本送達
    翌日起至清償日止，依年息百分之五計算之利息。
    上訴人即原告則以：援用刑事卷內之答辯，坦承其有公然侮辱及毀損之犯行，另
    伊並無恐嚇之意，只是吵架之語。又補充稱原告要求之金額太高等語置辯。
三、經查：上訴人即被告甲○○原住台北縣三重市○○街九九號三樓，因停車問題而
    與同街一○三號之宏偉保全股份有限公司（下稱宏偉公司）人員發生不快，竟於
    民國九十一年七月七日下午二時三十一分許，持其所有之安全帽乙頂，在台北縣
    三重市○○街九十九號旁，基於毀損之故意，砸破宏偉公司所有之車號ＧＰ─七
    七四六號自用小客貨車之擋風玻璃，致令不堪使用，足生損害於宏偉公司。嗣並
    於同年月九日晚間十一時許，至台北縣三重市○○街一０三號宏偉公司騎樓挑釁
    及敲打該公司之鐵捲門（未構成毀損），旋在該處九十九號門前，不特定人或多
    數人得以共見共聞之場所，基於公然侮辱及恐嚇之犯意，同時同地以「幹你娘」
    、「去給人家幹」等語對該公司之代表人乙○○加以侮辱，並以「我要給他每天
    報案」、「我要跟他玩，要給他跑路」、「我如果沒讓他跑路，我輸你」、「我
    就是要跟他玩，玩到我高興為止」、「我是老小就是啦，明天就知道了」、「教
    看看才知道」（以上均台語）等加害身體、財產之語對乙○○加以恐嚇，同時使
    乙○○心生畏懼，致生危害於乙○○之安全之事實，業經本院以九十二年度上易
    字第一一九三號刑事判決認定明確，並判處被告即上訴人甲○○有罪在案，依刑
    事訴訟法第五百條前段規定：「附帶民事訴訟之判決，應以刑事訴訟判決所認定
    之事實為據。」，自應認原告即被上訴人之主張為真實。
四、按因故意或過失，不法侵害他人權利者，應負損害賠償責任。又不法侵害他人之
    身體、健康、名譽、自由、信用、隱私、貞操或不法侵害其他人格法益而情節重
    大者，被害人雖非財產上之損害，亦得請求賠償相當之金額。民法第一百八十四
    條第一項前段及第一百九十五條第一項前段，分別定有明文。本件上訴人即被告
    對被上訴人乙○○公然侮辱、恐嚇等行為客觀上足以貶損乙○○之人格及危害其
    身體、財產上之安全，其精神上受有痛苦不可言喻，則被上訴人即原告乙○○因
    上訴人之不法侵害行為而受有精神上之痛苦，請求上訴人即被告賠償非財產上之
    損害，依法自屬有據。本院審酌兩造係因停車問題致生糾紛，被上訴人從事保全
    業務為宏偉保全股份有限公司之負責人，再參酌兩造身分、地位、經濟狀況（上
    訴人教育程度是初中畢業，目前並無工作，並須照顧母親及就學中之二子，既無
    房子亦無土地，被上訴人從事保全業務，為宏偉保全股份有限公司之負責人）及
    被上訴人所受精神上之痛苦程度等情，認被上訴人乙○○請求十萬元（超過十萬
    元之部分之請求，業經原審判決駁回確定，不在本院所應審究之範圍）精神賠償
    尚屬過高，應予核減為一萬元為適當，逾此部分之請求為無理由。
五、按「非財產上損害之慰撫金數額，究竟若干為適當，應斟酌兩造身分、地位及經
    濟狀況，俾為審判之依據。原審酌定其數額，僅抽象謂經審酌兩造身分、資力等
    情形，但未具體說明兩造之身分、職業、教育程度、財產及經濟狀況究竟如何？
    自有判決不備理由之違誤。」最高法院八十六年度台上字第五一一號判決採同一
    見解，原審判決命上訴人應給付被上訴人十萬元及自民國九十一年十一月二十九
    日，依年息百分之五計算之利息之非財產上損害，其理由雖謂「參酌兩造身分、
    地位、經濟情況及原告所受精神上之痛苦程度等情」，惟查原審就兩造之身分、
    地位及經濟狀況如何等事項均未於言詞辯論時詳加調查記明於筆錄，是以其論斷
    ，尚嫌無據，原審就超過上開應准許部分（即九萬元及其利息），為上訴人敗訴
    之判決，並為假執行之宣告，自有未洽。上訴意旨就此部分指摘原判決不當，求
    予撤銷改判，為有理由，應由本院將原審此部分判決予以撤銷，並駁回被上訴人
    在第一審之訴及假執行之聲請。至於上開應准許部分的一萬元及自民國九十一年
    十一月二十九日起至清償日止，按年息百分之五計算之利息，原審判命上訴人給
    付，並定相當擔保金額為假執行之宣告，核無違誤，上訴意旨，就此部分，仍執
    陳詞，指摘原判決不當，求予撤銷，為無理由，應駁回其上訴。
據上論結，本件上訴為一部有理由，一部無理由，依刑事訴訟法第四百九十條前段、
第三百六十八條、第三百六十九條第一項前段、第三百七十一條，判決如主文。
中      華      民      國    九十二    年      七      月    三十一    日
                              臺灣高等法院刑事第二庭
                                  審判長法  官  蔡  長  溪
                                        法  官  王  麗  莉
                                        法  官  林  俊  益
右正本證明與原本無異。
不得上訴。
                                        書記官  陳  明  琴
中      華      民      國    九十二    年      八      月      五      日


司法院資訊處製作；財團法人民間司法改革基金會備份。
